【裁判字號】    94,訴,1429
【裁判日期】    950606
【裁判案由】    違反水土保持法
【裁判全文】
臺灣桃園地方法院刑事判決              94年度訴字第1429號
公  訴  人  臺灣桃園地方法院檢察署檢察官
被      告  丙○○
上列被告因違反水土保持法等案件，經檢察官提起公訴（93年度
偵字第18680 號），及移送併案審理（94年度偵字第18022 號、
18734 號、95年度偵字第3826號），暨追加起訴（94年度偵字第
18022 號），本院判決如下︰
    主  文
丙○○共同違反水土保持法第十二條第一項第一款之規定，未先
擬具水土保持計畫，致生水土流失，累犯，處有期徒刑壹年陸月
。又以加害身體之事，恐嚇他人，致生危害於安全，累犯，處拘
役伍拾日，如易科罰金，以參佰元折算壹日。
    事  實
一、丙○○前因詐欺案件，經臺灣板橋地方法院八十九年度訴字
    第一六五九號刑事判決判處有期徒刑四月確定，於民國九十
    年九月二十一日易科罰金執行完畢（構成累犯）。詎其仍不
    知悔改，於九十二年七月十日向友人康裕德租用坐落於桃園
    縣龜山鄉○○段楓樹坑小段一三三三之一地號土地，欲種植
    桑樹，為該土地之使用人，係水土保持義務人，明知該土地
    業經公告劃定為水土保持法第三條第三款所稱之「山坡地」
    ，在「山坡地」為墾殖、開發、經營或使用，應實施水土保
    持之處理與維護，詎丙○○未先擬具水土保持計劃送請主管
    機關核定並監督實施，於租用前揭土地後約一星期，即僱工
    在上開山坡地擅自開挖濫墾，旋於同年十月二日遭附近居民
    檢舉，桃園縣政府遂於同年月七日以府水保字第○九二○二
    三○八四九號函請桃園縣龜山鄉公所派員查明制止，並定於
    同年十月二十三日會同桃園地政事務所等相關單位至現場勘
    查，是日桃園縣政府水務局水土保持課承辦人員丁○○會同
    相關單位至現場勘查，發現上開山坡地原有雜草叢生之地貌
    ，已遭丙○○雇工挖填整平，邊坡地表土石嚴重裸露，破壞
    上開山坡地之水土保持涵養功能，致生水土流失，足生危害
    於下方居民生命財產之安全。桃園縣政府乃據以處以丙○○
    新臺幣（下同）六萬元之罰鍰，限令丙○○立即停工，並應
    於九十二年十二月十五日前在上開裸露地表之地面植生覆蓋
    率達百分之七十以上，嗣於九十三年二月十三日上午十一時
    許，丁○○再次前往上開山坡地勘查，見現場雖已恢復植生
    綠化，但覆蓋率未達百分之七十以上，且邊坡未做妥穩定，
    乃要求丙○○加強撫育補植，嗣於同年六月十七日丁○○再
    會同桃園縣龜山鄉公所人員至現場查看，發現上述情形並未
    改變，桃園縣政府乃於同年七月五日再發函令丙○○於同年
    八月三十一日前，將前開裸露地表全面植生覆蓋恢復原來使
    用，並於同年八月十三日前往現場勘查，見上述邊坡土石仍
    然嚴重裸露，水土已然流失，桃園縣政府於同年九月二十三
    日再以府水保字第○九三○二四七二四四號函請丙○○於同
    年十月三十日前完成植生覆蓋，嗣於九十三年十一月十二日
    下午三時許，丁○○再會同相關單位前往現場會勘，發現前
    開裸露之地表，不僅未植生覆蓋，反而擅自開挖更大之面積
    ，並從前開山坡地之山頂開闢一條可通行大卡車之便道達於
    谷底，致前開山坡地之水土保持涵養功能嚴重遭受破壞，已
    達水土流失之程度，並當場查獲丙○○僱用具有犯意聯絡之
    挖土機司機甲○○（業經本院判處有期徒刑六月，如易科罰
    金以三百元折算一日，緩刑二年確定），桃園縣政府乃於同
    年十一月二十九日以府水保字第○九三○三○三二二三號函
    處分書，處丙○○罰鍰十萬元，並於九十四年二月四日以府
    水保字第○九四○○三四五二四號函命丙○○立即停止開發
    、使用行為，且於同年三月二十日前由相關技師提送水土保
    持違規改正計畫送交桃園縣政府審查，丙○○於九十四年三
    月十六日提出智全工程技術顧問有限公司監造之水土保持改
    正計畫，惟因該計畫不周全，經桃園縣政府四次審查修正，
    迄同年七月一日桃園縣政府始以府水保字第○九四○一七九
    五二六號函覆丙○○前開水土保持改正計畫准予錄案備查，
    其間在九十四年四月十二日上午十時許，臺灣桃園地方法院
    檢察署檢察官復會同相關單位至現場履勘，結果為現場約有
    十餘公尺寬之道路通往山底，植被受到嚴重之破壞，並無大
    面積平坦之地形可供種植，且邊坡已經明顯有土石滑落，經
    桃園縣桃園地政事務所於同年四月十二日至現場測量，丙○○開墾面積已達一．○四五七公頃（尚包括有非丙○○所承
    租之其他地號土地，惟此並無證據足認丙○○係知情而開墾
    至其他土地）。嗣於同年五月十二日、八月十七日丁○○分
    別會同臺灣桃園地方法院檢察署檢察官及臺灣省水利技師公
    會到場會勘及施工檢查，結果均發現前開山坡地之地表裸露
    ，未植生覆蓋，該山坡地之水土保持涵養功能嚴重遭受破壞
    ，已達水土流失之程度，情形與前述相關單位於九十三年十
    一月十二日至現場會勘時相同。迄同年八月二十六日附近居
    民發現前述山坡地遭人偷倒垃圾，遂通知桃園縣龜山鄉楓樹
    村村長乙○○，乙○○立即打電話聯絡警方及桃園縣政府環
    境保護局派員處理，丁○○於是會同龜山鄉公所承辦人員及
    龜山分局員警於同日下午三時前往前述山坡地檢查，發現該
    山坡地之情形依舊，並無太大改變，而乙○○及附近居民多
    人亦持續留在現場，嗣同日晚間九時許，丙○○接獲通知抵
    達現場，與現場之附近居民產生激烈爭辯，遂另行基於恐嚇
    危害安全之犯意，轉身以手背拍乙○○之胸部二、三下，並
    以臺語向乙○○恫稱：「村長，你身體很勇」等語，以此加
    害身體之未來惡害通知乙○○，乙○○因而心生畏懼，致生
    危害於安全。嗣後桃園縣政府並於同年九月七日再以府水保
    字第○九四○二四六八二七號處分書處以丙○○十五萬之罰
    鍰。
二、案經桃園縣政府警察局龜山分局報請臺灣桃園地方法院檢察
    署檢察官偵查起訴及移送併案審理暨追加起訴。
    理  由
一、按被告以外之人於審判外之言詞或書面陳述，除法律有規定
    者外，不得作為證據，刑事訴訟法第一百五十九條第一項固
    定有明文。惟被告以外之人於審判外之陳述，雖不符同法第
    一百五十九條之一至之四之規定，而經當事人於審判程序同
    意作為證據，法院審酌該言詞陳述或書面陳述作成時之情況
    ，認為適當者，亦得為證據。又當事人、代理人或辯護人於
    法院調查證據時，知有第一百五十九條第一項不得為證據之
    情形，而未於言詞辯論終結前聲明異議者，視為有前項之同
    意，此亦據同法第一百五十九條之五規定甚明。查本件被害
    人乙○○於警詢之陳述，屬被告以外之人在審判外之陳述而
    屬傳聞證據，且不符刑事訴訟法第一百五十九條之三之規定
    ，惟檢察官、被告丙○○就上開審判外之陳述，迄於本院言
    詞辯論終結前均未聲明異議，而本院審酌乙○○於陳述作成
    時之情況，核無違法取證之瑕疵，認為以之作為證據為適當
    ，依上開規定，上開證人前述審判外之陳述，得為證據。
二、至前開被害人乙○○於檢察官偵查中，經具結而向檢察官所
    為陳述，並無顯有不可信之情況，依同法第一百五十九條之
    一第二項之規定，該陳述亦得為證據。
三、訊據被告丙○○固坦承於九十二年七月十日向友人康裕德租
    用坐落於桃園縣龜山鄉○○段楓樹坑小段一三三三之一地號
    之土地欲種植桑樹，並於租用前開土地後約一星期，即僱工
    在前開土地開挖等情，且不否認於前揭時地以手背拍乙○○
    之胸部二、三下，並以臺語向乙○○稱：「村長，你身體很
    勇」等情不諱，惟矢口否認有上揭違反水土保持法及恐嚇危
    害安全之犯行，辯稱：伊開挖上開土地，係依據桃園縣政府
    水務局之指示所為，且伊無恐嚇乙○○之意思云云。
四、經查：
（一）坐落於桃園縣龜山鄉○○段楓樹坑小段一三三三之一地號
      土地，業經行政院於八十五年一月十三日以台八五農○一
      五五號函及臺灣省政府於八十五年三月六日以八五府農水
      字第一二三一四號函公告為水土保持法第三條第三款所稱
      之「山坡地」等情，業據桃園縣政府九十四年九月八日府
      水保字第○九四○二四九五六二號函附臺灣省山坡地範圍
      地段明細表、前開臺灣省政府公告及山坡地範圍查詢資料
      各一份在卷可稽（見本院卷一第一三五至一三九頁），而
      被告丙○○於九十二年七月十日向友人康裕德承租上開土
      地，租賃期限自該日起至九十七年七月九日止，租金約定
      為每年二十萬元一節，亦經被告丙○○供述在卷，並有租
      賃契約書一份在卷可佐（見本院卷一第四八至五二頁），
      是被告丙○○所租用之上開土地乃為業經公告屬水土保持
      法第三條第三款規定之「山坡地」，而被告丙○○為該土
      地之使用人，係同法第四條規定之水土保持義務人之事實
      ，堪可認定。
（二）被告丙○○未先擬具水土保持計劃送請主管機關核定並監
      督實施，於租用前揭土地後約一星期，即僱工在上開山坡
      地擅自開挖濫墾，嗣經附近居民檢舉，桃園縣政府先後數
      次發函通知被告丙○○改正，而桃園縣政府水務局水土保
      持課承辦人員丁○○亦先後數次會同臺灣桃園地方法院檢
      察署檢察官及相關單位人員至上開土地勘查，發現上開山
      坡地原有之地貌，已遭被告丙○○雇工挖填整平，桃園縣
      政府乃先後數次對被告丙○○處以罰鍰等情（詳細經過如
      事實欄一所述），業據證人丁○○到庭具結證述詳實（見
      本院卷一第一九七、一九八頁），核與同案被告甲○○供
      述之情節相符，並有同案被告甲○○經本院判處有期徒刑
      六月確定之宣示判決筆錄一份及前述事實欄一所載之各項
      函文、處分書、會勘紀錄、檢查紀錄及會勘、檢查後所拍
      攝之現場照片、桃園縣桃園地政事務所土地複丈成果圖等
      件在卷可資佐證（見本院卷二全卷、九十四年度偵字第一
      八七三四號卷第八至四一頁），而由前述會勘紀錄、檢查
      紀錄及會勘、檢查後所拍攝之現場照片可知，上開山坡地
      遭被告擅自開挖後，邊坡地表土石已嚴重裸露，該山坡地
      原有之水土保持涵養功能已遭嚴重破壞，水土已然流失之
      事實，洵堪認定。被告辯稱伊開挖上開土地，係依據桃園
      縣政府水務局之指示所為云云，核屬轉移焦點之畏罪卸責
      之詞，不足採信。
（三）九十四年八月二十六日附近居民發現前述山坡地遭人偷倒
      垃圾，遂通知桃園縣龜山鄉楓樹村村長乙○○，乙○○立
      即打電話聯絡警方及桃園縣政府環境保護局派員處理，丁○○於是會同龜山鄉公所承辦人員及龜山分局員警於同日
      下午三時前往前述山坡地檢查，而乙○○及附近居民多人
      亦持續留在現場，嗣同日晚間九時許，被告丙○○接獲通
      知抵達現場，與現場之附近居民產生激烈爭辯，轉身以手
      背拍乙○○之胸部二、三下，並以臺語向乙○○稱：「村
      長，你身體很勇」等語一節，亦據證人丁○○於本院審理
      時具結證述在卷（見本院卷一第一九八頁），並經證人乙○○迭於警詢及檢察官偵查、本院審理時具結證述詳實（
      見九十四年度他字第一二二九號卷第一四、一五、二○頁
      、本院卷一第二一○至二一三頁），且有該次之會勘紀錄
      及會勘後所拍攝之現場照片在卷可佐（見九十四年度偵字
      第一八七三四號卷第八至四一頁），而被告丙○○亦不否
      認上情，是上開事實，堪以認定。衡情在上開爭執之過程
      中，被告突然對有帶頭作用之村長乙○○出之以前開動作
      及言語，顯有惡害通知之意味，情極明灼，況證人乙○○
      並結證稱伊經被告丙○○以上述動作及言詞通知後，感到
      很不安全，覺得害怕等語在卷（見本院卷一第二一一頁）
      ，足認被告丙○○所為恐嚇危害安全之事實，洵可確定。
      被告丙○○雖辯稱伊無恐嚇之意云云，顯係圖卸及避就之
      詞，不足採信。
五、綜上論述及事證，被告丙○○所辯各節，尚不足採。本件事
    證明確，自應依法論科。
六、論罪科刑部分：
（一）查被告丙○○所租用之上開土地乃為業經公告屬水土保持
      法第三條第三款規定之「山坡地」，而其為該土地之使用
      人，係同法第四條規定之水土保持義務人，其未經事先擬
      具水土保持計劃送請主管機關核定並監督實施，即擅自在
      前開「山坡地」為墾殖、開發、使用，係違反水土保持法
      第十二條第一項第一款之規定，致生水土流失，核其此部
      分所為，應依水土保持法第三十三條三項前段之規定處罰
      。至其恐嚇乙○○之犯行，則係犯刑法第三百零五條之恐
      嚇危害安全罪。被告丙○○未經事先擬具水土保持計劃送
      請主管機關核定並監督實施，即擅自在前開「山坡地」為
      墾殖、開發、使用之行為，雖先後數度被查獲，惟其行為
      之本質，屬於繼續犯性質之實質上一罪，仍僅成立一罪。
      又被告丙○○所犯之水土保持法第三十三條第三項前段之
      犯行，與同案被告甲○○具有犯意聯絡及行為分擔，應論
      以共同正犯。被告丙○○所犯之上開二罪，犯意各別，罪
      名互異，應予分論併罰之。又檢察官起訴僅敘及被告丙○○於九十三年十月間某日至同年十一月十二日為警查獲止
      ，所犯水土保持法第三十三條第三項前段之犯行，然被告
      丙○○自承租該土地後至九十四年間前後經相關單位查獲
      其所犯之上開犯行，與起訴部分既具有實質上一罪之關係
      ，自為起訴效力所及，基於審判不可分之原則，本院自應
      併予審究。此外，被告丙○○僱工開墾之土地，除本件上
      開山坡地外，尚波及至相鄰之桃園縣龜山鄉○○段楓樹坑
      小段之其他地號土地數筆，有土地複丈成果圖一份在卷可
      稽（見本院卷一第二四二頁），然此部分並無證據足認被
      告丙○○於僱工開墾時，已知悉開挖面積超過其承租之範
      圍，自無另論其尚有違反水土保持法第三十二條第一項前
      段之罪之餘地，附此敘明。又被告丙○○前因詐欺案件，
      經臺灣板橋地方法院八十九年度訴字第一六五九號刑事判
      決判處有期徒刑四月確定，於九十年九月二十一日易科罰
      金執行完畢，此有臺灣高等法院被告前案紀錄表在卷可稽
      ，其前受有期徒刑執行完畢，於五年內再犯本件有期徒刑
      以上之二罪，皆為累犯，均應依刑法第四十七條之規定加
      重其刑。
（二）爰審酌被告丙○○未先擬具水土保持計劃送請主管機關核
      定並監督實施，即為私利僱工在山坡地擅自開挖濫墾，時
      間逾二年餘，面積達一．○四五七公頃，嚴重破壞水土保
      持，並危及下方居民之生命、身體、財產之安全，所造成
      國土之破壞，非短期內可恢復，惡性非輕，且犯後猶飾詞
      圖飾，更以上開言詞、動作恐嚇報警取締之村長，足見其
      顯無悔悟之意等一切情狀，分別量處如主文所示之刑，並
      就其所犯恐嚇危害安全之罪，諭知易科罰金之折算標準，
      以示懲戒。
七、退併部分（九十五年度偵字第三八二六號）：
（一）併案意旨略以：警方及相關單位於前述九十四年八月二十
      六日據報抵達前開山坡地時，尚發現上址堆置有廢木、廢
      紙、廢塑膠桶、廢塑膠管、廢布、廢泡棉、廢塑膠袋、廢
      塑膠帆布等廢棄物，顯係被告丙○○提供上開土地供不詳
      人士傾倒，因認被告丙○○此部分尚涉有廢棄物清理法第
      四十六條第一項第三款之未經主管機關許可，提供土地堆
      置廢棄物罪嫌，且此部分之犯行與被告丙○○前述所犯之
      水土保持法之罪行，具有牽連犯之裁判上一罪之關係，爰
      移送併案審理等語。
（二）經查：被告丙○○分別於九十四年七月八日、同年八月二
      十二日前某日發現上開土地有遭不明人士傾倒廢棄物之情
      事，旋於前開日期發函通知桃園縣龜山鄉公所等情，業經
      龜山鄉公所以九十五年五月十日桃龜鄉清字第○九五○○
      一三二八五號函附被告丙○○之函文二份及現場照片等件
      在卷可憑（見本院卷一第二六○至二六八頁），故若上開
      廢棄物確係被告丙○○提供本件山坡地供人傾倒，則其就
      上開消息隱蔽惟恐不及，豈有主動告知龜山鄉公所之理，
      且遍查全案卷證，並無證據足認係由被告丙○○提供上開
      山坡地供他人傾倒廢棄物之事證，從而實難認被告丙○○
      涉有此部分之犯行，故此部分即與被告丙○○前揭所違反
      水土保持法之犯行不具有牽連犯之裁判上一罪關係，本院
      無從併予審理論究，應退回由檢察官另行適當之處理。
據上論斷，應依刑事訴訟法第二百九十九條第一項前段，水土保
持法第三十三條第三項前段，刑法第十一條前段、第二十八條、
第三百零五條、第四十七條、第四十一條第一項前段，罰金罰鍰
提高標準條例第一條前段、第二條，判決如主文。
本案經檢察官楊挺宏到庭執行職務。
中    華    民    國    95    年    6     月     6    日
                  刑事第八庭  審判長法  官  曾家貽
                                    法  官  陳彥宏
                                    法  官  吳為平
以上正本證明與原本無異。
如不服本判決書應於送達後十日內向本院提出上訴狀。
                                    書記官  江惠婷
中    華    民    國    95    年    6     月    12    日
附錄論罪科刑法條：
水土保持法第33條
有下列情形之一者，處新台幣 6 萬元以上 30 萬元以下罰鍰：
一  違反第 8 條第 1 項規定未依水土保持技術規範實施水土保
    持之處理與維護，或違反第22條第1 項，未在規定期限內改
    正或實施仍不合水土保持技術規範者。
二  違反第 12 條至第 14 條規定之一，未先擬具水土保持計畫
    或未依核定計畫實施水土保持之處理與維護者，或違反第23
    條規定，未在規定期限內改正或實施仍不合水土保持技術規
    範者。
前項各款情形之一，經繼續限期改正而不改正者或實施仍不合水
土保持技術規範者，按次分別處罰，至改正為止，並令其停工，
得沒入其設施及所使用之機具，強制拆除及清除其工作物，所需
費用，由經營人、使用人或所有人負擔。
第 1 項第 2 款情形，致生水土流失或毀損水土保持之處理與維
護設施者，處6 月以上5 年以下有期徒刑，得併科新台幣60 萬
元以下罰金；因而致人於死者，處3 年以上10年以下有期徒刑，
得併科新台幣80萬元以下罰金；致重傷者，處1 年以上7 年以下
有期徒刑，得併科新台幣60萬元以下罰金。
刑法第305條
以加害生命、身體、自由、名譽、財產之事，恐嚇他人致生危害
於安全者，處2年以下有期徒刑、拘役或3百元以下罰金。


司法院資訊處製作；財團法人民間司法改革基金會備份。
